【裁判字號】    97,簡,66
【裁判日期】    970424
【裁判案由】    牌照稅
【裁判全文】
臺北高等行政法院判決
                                     97年度簡字第00066號
原      告  甲○○
被      告  臺北市稅捐稽徵處
代  表  人  乙○○（處長）
訴訟代理人  丁○○
            丙○○
上列當事人間因牌照稅事件，原告不服臺北市政府中華民國96年
11月28日府訴字第09670246800 號訴願決定，提起行政訴訟。本
院判決如下：
    主  文
原告之訴駁回。
訴訟費用由原告負擔。
    事  實
一、事實概要：
    緣原告所有3499－DK號自用小客車（1988㏄），因滯欠民國
    （下同）93年至95年使用牌照稅，亦未向交通管理機關申報
    停止使用。嗣經被告南港分處於96年5 月4 日查獲係爭車輛
    停放於臺北市○○區○○街44巷巷口，違反使用牌照稅法第
    28條第1 項規定，被告乃以96年5 月31日北市稽法甲字第09
    630869300 號處分書，按係爭車輛93年至95年使用牌照稅額
    合計新臺幣（下同）3 萬3,165 元，處原告1 倍罰鍰計3 萬
    3,100 元（計至百元止）。原告不服，申請複查，經被告以
    96年9 月17日北市稽法乙字第09631400000 號複查決定駁回
    ，原告仍不服，提起訴願遭決定駁回，遂提起本件行政訴訟。
二、兩造聲明：
    (一)原告聲明求為判決：1.訴願決定及原處分均撤銷。
                        2.訴訟費用由被告負擔。
    (二)被告聲明求為判決：1.原告之訴駁回。
                        2.訴訟費用由原告負擔。
三、兩造之爭點：
    (一)原告主張之理由：
      1.民車停放巷道，其土地係自家參與社區興建住宅，各戶
        分攤提供巷道用地，並持有權狀（為附地政單位影本）
        。查停車之處，雖稱公共道路，實際純屬私權所有，然
        被告按牌照稅法，以停車問題，逾期未繳稅額之一倍罰
        鍰，如此鉅額重罰，未顧及私有土地者之微薄權益，原
        告對該法周延性，深感置疑。
      2.玆舉一則事例：有位車主，車停本巷道或其他的地段，
        未提供任何土地，而違反本項與本案完全相同，被處分
        一倍罰鍰3 萬3,100 元，但原告對本巷道曾提供土地兩
        坪，目前市價約250 萬之鉅，而原告所受處分卻於前述
        提車者相同，相較之下，雖有爭議之處，而政府執法機
        關，目前對於本案處分情形，亦復為此，以上所述，均
        在復查及訴願兩案中強調前述事例，卻未蒙被告與臺北
        市政府示意，仍維持原議。請審酌私有地權者實際情形
        ，免予處分。
      3.有關南港分處查獲民車停放於玉成街44巷巷口，地點記
        載不符，而正確地點應為42巷15-17 號門前，此處就是
        民家提撥土地成為巷道之位置。依本案狀況，表面屬公
        共，實際純為私有土地，前些時曾有人價購本巷道土地
        ，用來抵政府稅款，雖因價格未成交，足證私有權土地
        價值存在。民車停放自家土地，既不在紅黃線，又不影
        響交通行人，而原罪是車停公共道路，執法稅處未衡諸
        事實，處分民之鉅額罰鍰，取骨熬油，有悖常理。前陳
        行政訴訟狀第2 項所舉事例，兩者同為停車，惟性質各
        異，若軒輊不分，各打50大板，含糊處理，有失公平。
        反觀刑法為兩者分別同犯一事實之罪，在審理上未必相
        同，因此企盼給予救濟。
    (二)被告主張之理由：
      1.卷查原告所有系爭車輛滯欠使用牌照稅，逾滯納期滿未
        完稅，亦未申報停止使用，93年至94年度使用牌照稅已
        於94年9 月6 日合法送達，95年度使用牌照稅已於95年
        8 月28日合法送達，有中華民國郵政掛號郵件收件回執
        附案可稽。嗣原告逾滯納期滿仍未繳納，93年欠稅經被
        告於95年2 月28日以Ｚ00000000000案號、94年欠稅於95
        年2 月28日以Ｚ00000000000案號、95年欠稅於95年11月
        24日以Ｚ00000000000案號移送法務部行政執行署臺北行
        政執行處強制執行。原告復於96年5 月4 日停放於臺北
        市○○區○○街44巷巷口之公共道路被被告所屬南港分
        處查獲，上開事實有臺北市車輛檢查舉發違反使用牌照
        稅法通知單1 紙、採證照片4 幀、稅費現況、汽車異動
        歷史查詢、汽車車籍查詢及徵銷資料查詢等資料影本附
        卷可稽。是被告依使用牌照稅法第28條第1 項規定：「
        逾期未完稅之交通工具，在滯納期滿後使用公共水陸道
        路經查獲者，除責令補稅外，處以應納稅額1 倍之罰鍰
        ，免再依第25條規定加徵滯納金。」處以應納稅額1 倍
        之罰鍰，洵屬有據。
      2.原告主張系爭車輛停放之處，為自家參與社區興建住宅
        ，各戶分攤提供巷道用地，並持有權狀，屬私權所有乙
        節，依使用牌照稅法第2 條第1 款規定：「本法用辭之
        定義如左：一、公共水陸道路：指公共使用之水陸交通
        路線。」及道路交通管理處罰條例第3 條第1 款規定：
        「道路：指公路、街道、巷衖、廣場、騎樓、走廊或其
        他供公眾通行之地方。」前揭巷道既經查明係屬供公眾
        通行之地，系爭車輛自仍屬使用公共道路，是原告所述
        ，顯係誤解法令。另本案既經查明應按93年1 月18日至
        95年12月31日使用牌照稅額處1 倍罰鍰，是有關原告繳
        納滯納金部分，依使用牌照稅法第28條第1 項後段規定
        ，免再加徵，並由被告所屬信義分處（車籍所屬分處）
        依規定辦理，併予敘明。從而，原處分揆諸前揭事實並
        無不合，訴願決定駁回亦無違誤，敬請明察並駁回原告
        之訴。
    理  由
一、按「本法用辭之定義如左：一、公共水陸道路：指公共使用
    之水陸交通路線。」、「使用公共水陸道路之交通工具，無
    論公用、私用或軍用，除依照其他有關法律，領用證照，並
    繳納規費外，交通工具所有人或使用人應向所在地主管稽徵
    機關請領使用牌照，繳納使用牌照稅。」、「使用牌照稅於
    每年4 月1 日起1 個月內1 次徵收。..主管稽徵機關於開徵
    使用牌照稅前，應填發使用牌照稅繳款書送達交通工具所有
    人或使用人，並將各類交通工具應納之稅額及徵稅起迄日期
    分別公告之。」、「交通工具所有人或使用人對已領使用牌
    照之交通工具，不擬使用者，應向交通管理機關申報停止使
    用，其已使用期間應納稅額，按其實際使用期間之日數計算
    之。..。交通工具未經所有人或使用人申報停止使用者，視
    為繼續使用，仍應依法課徵使用牌照稅。」、「逾期平衡木
    完稅之交通工具，在滯納期滿後使用公水陸道路經查獲者，
    除責令補稅外，處以應納稅額1 倍之罰鍰，免再依第25條規
    定加徵滯納金。」使用牌照稅法第2 條第1 款、第3 條第1
    項、第10條、第13條及第28條第1 項分別定有明文。又「本
    條例所用名詞釋義如下：一、道路：指公路、街道、巷衖、
    廣場、騎樓、走廊或其他供公眾通行之地方。…十、停車：
    指車輛停放於首路兩側或停車場所，而不立即行駛者。」復
    為道路交通管理處罰條例第3 條第1 款及第10款所分別明定
    。另「關於逾期未完稅車輛在公共道路上『停車』或『臨時
    停車』被查獲有道路交通管理處罰條例第55條或第56條規定
    情事者，仍應按使用牌照稅法第28條規定處罰。」、「逾期
    未完稅車輛在滯納期滿後被查獲停放於公共道路或監理機關
    辦理車輛檢驗時發現之車輛欠稅，均可依使用牌照稅法第28
    條規定處罰。」亦分別為財政部88年8 月4 日台財稅第0000
    00000 號及88年12月15日臺財稅字第0880450983號函釋在案
    ，此為中央主管機關依其職權，為協助下級機關統一解釋法
    令、認定事實而訂頒之解釋性規定，下級機關應受其拘束，
    加以適用。
二、緣原告所有3499－DK號自用小客車（1988㏄），因滯欠93年
    至95年使用牌照稅，亦未向交通管理機關申報停止使用。嗣
    經被告南港分處於96年5 月4 日查獲係爭車輛停放於臺北市
    南港區○○街44巷巷口，違反使用牌照稅法第28條第1 項規
    定，被告乃以96年5 月31日北市稽法甲字第09630869300 號
    處分書，按係爭車輛93年至95年使用牌照稅額合計3 萬3,16
    5 元，處原告1 倍罰鍰計3 萬3,100 元（計至百元止）。原
    告不服，申請複查，經被告以96年9 月17日北市稽法乙字第
    09631400000 號複查決定駁回，原告仍不服，提起訴願遭決
    定駁回，遂提起本件行政訴訟。兩造分別為前揭事實欄所載
    之陳述，並對下列事項不為爭執：(一)3499-DK 自用小客車為
    原告所有。(二)原告所有的上開車輛滯欠了93年1 月18日到93
    年12月31日以及94、95年的使用牌照稅，而且沒有申報停止
    使用。(三)原告將上開車輛停放於台北市○○街44巷巷口之公
    共道路，為被告查獲作成系爭處分。(四)93、94、95年的使用
    牌照稅，被告已經合法送達而且送行政執行處執行，原告於
    96年6 月13日已經完納。而兩造主要爭執點厥為：(一)原告停
    放系爭車輛的地點是玉成街44巷巷口，或者是42巷15-17 號
    的門前，是否因此而阻卻原告本件違規？(二)原告主張停放車
    輛的地點，是屬於私有地而供為巷道，是否因此阻卻本件違
    規？本院判斷如下。
三、查本件原告所有3499－DK自用小客車，93年至95年使用牌照
    稅在滯納期滿後未繳納，亦未申報停止使用，業經被告移送
    法務部行政執行署台北行政執行處強制執行，原告遲於96年
    6 月13日始完納93年至95年使用牌照稅本稅及滯納金，此有
    93年至95年使用牌照稅稅額繳款書影本3 紙附卷可憑（見原
    處分卷第25頁），且為原告於本院準備程序中自承在卷（見
    本院卷第頁）。次查原告將上開自用小客車停放於台北市○
    ○區○○街44巷巷口之公共道路，於96年5 月4 日經被告南
    港分處人員查獲，亦有臺北市車輛檢查舉發違反使用牌照稅
    法通知單1 紙（原處分卷第8 頁）、現場採證照片4 幀（原
    處分卷第9 、10頁）、稅費現況（原處分卷第4 頁）、汽車
    異動歷史查詢（原處分卷第6 頁）、汽車車籍查詢（原處分
    卷第5 頁）及徵銷資料查詢（原處分卷第12頁）等資料影本
    在卷可稽。揆諸首揭規定，被告依使用牌照稅法第28條第1
    項定裁處原告應納稅額1 倍罰鍰計33,100元（計至百元止）
    ，核無不合。
四、原告主張系爭車輛停放之處，為自家參與社區興建住宅，各
    戶分攤提供巷道用地，並持有權狀，屬私權所有云云。惟按
    依使用牌照稅法第2 條第1 款規定：「本法用辭之定義如左
    ：一、公共水陸道路：指公共使用之水陸交通路線。」及道
    路交通管理處罰條例第3 條第1 款規定：「道路：指公路、
    街道、巷衖、廣場、騎樓、走廊或其他供公眾通行之地方。
    」前揭巷道既經查明係屬供公眾通行之地，則原告將系爭車
    輛停放於台北市○○區○○街44巷巷口之公共道路上，即屬
    使用公共道路。至於系爭車輛停放之巷口路面縱屬原告之父
    與其他訴外人興建房屋時，按比例所提供，亦屬法定空地之
    供公共通行之道路，不因其所有權誰屬而異，原告此項主張
    ，要屬誤解，洵不足採。另原告主張車停放處非玉成街44巷
    巷口，而係42巷15-17 號門前云云，但查此項主張，未據原
    告於聲請復查及訴願時提出，且經本院提示原處分卷所附系
    爭自用小客車停放處照片，明確顯示原告所有系爭自小客車
    確實停放於玉成街44巷指示牌側，亦為原告所不爭執，職是
    ，縱使該停放處同時位於42巷15-17 號門前，亦屬公共使用
    之水陸交通路線上，仍無阻卻原告違規之餘地，原告此項主
    張洵不足採。另原告主張系爭小客車停放之土地原屬其父所
    有，台北市政府作成系爭處分予以罰鍰，有侵犯其所有權之
    虞乙節，查系爭處分係依照牌照稅法第28條第1 項規定，以
    原告系爭自小客車逾期未完稅，而在滯納期滿後使用公共水
    陸道路為其處罰依據，核與系爭小客車停放處之土地所有權
    無涉，原告此項主張，容有誤解，亦不足採。
五、末查原告所舉事例，核與被告認定原告違規情事，風馬牛不
    相干，被告依使用牌照稅法第28條之規定，處原告應納稅額
    1 倍之法定罰鍰，要屬依法行政之作為，更比附援引刑法量
    刑之必要，且亦無違反公平原則之可言。
六、綜合上述，本件原告起訴論旨，核不足採，被告以原告所有
    之系爭自小客車滯納93年至95年度使用牌照稅期滿未完納，
    且未申報停止使用，而仍使用公共水陸道路，而按其應納稅
    額（93年度10,700元、94年度11,200元、95年度11,200元）
    裁處1 倍罰鍰計33,100元（計至百元止），並無違誤，訴願
    決定予以維持，亦無不合，原告徒執前詞，訴請撤銷，為無
    理由，應予駁回。
七、本件事證已臻明確，兩造其餘攻繫防禦方法，核與本件判決
    結果不生影響，爰不逐一論述，併此敘明。
中    華    民    國    97    年    4    月     24    日
               臺北高等行政法院第六庭法  官   闕  銘  富
上為正本係照原本作成。
本件以訴訟事件所涉及之法律見解具有原則性者為限，始得於本
判決送達後20日內向本院提出上訴狀並表明上訴理由，如已於本
判決宣示後送達前提起上訴者，應於判決送達後20日內補具上訴
理由（均按他造人數附繕本），且經最高行政法院許可後方得上
訴。
中    華    民    國    97    年    4    月     28    日
                                     書記官   孫  筱  晴


司法院資訊處製作；財團法人民間司法改革基金會備份。
